臺灣高等法院交通事件裁定　　　　　　 93年度交抗字第924號
抗　告　人　甲○○
即受處分人
上列抗告人因違反道路交通管理處罰條例案件，不服臺灣宜蘭地
方法院，中華民國93年11月11日所為裁定（93年度交聲字第150
號），提起抗告，本院裁定如下：
    主  文
原裁定撤銷，發回臺灣宜蘭地方法院。
    理  由
一、本件原裁定以抗告人即受處分人甲○○於九十三年七月十四
    日收受裁決書，遲至九十三年十月二十六日始具狀向原處分
    機關聲明異議，顯已逾法定二十日之期間，因認其異議不合
    法，而駁回其異議。至異議人於九十三年八月三日以陳情書
    向宜蘭監理站及宜蘭縣警察局請求體恤上開拼裝車係異議人
    運輸農作物且供代步交通使用，請予返還，有該陳情書在卷
    可稽，惟該陳情書並非對宜蘭監理站上揭裁決處分表示不服
    ，性質非屬聲明異議，自不能因此認為異議人於法定期間聲
    明異議，併予敘明。
二、抗告意旨略以抗告人於民國九十三年七月九日十七時二十分
    許，駕駛拼裝車途中，在宜蘭縣羅東鎮○○路○段與民權路
    口，為宜蘭縣警察局羅東分局員警截下並預告抗告人駕駛拼
    裝車輛係屬違規行為，經交通員警請抗告人連車一同至羅東
    分局製作筆錄並開立抗告人違規駕駛罰單，當場抗告人即口
    頭向分局員警提出異議，要求員警發還抗告人車輛，抗告人
    提出所求並告之員警該車輛係為抗告人載農具前往修理店修
    理，平時極少使用車輛，但未被員警所接受，事後抗告人因
    不識字及請求協助等因素才於有效期間二十天之外求助立法
    委員，並以書面向警察單位與監理單位申訴，再以書面陳情
    ，按抗告人在九十三年七月九日已提出異議，已在法律上生
    效等。
三、按違反道路交通管理處罰條例之行為，於處罰於裁決前，應
    給予違規行為人陳述之機會，不服舉發事實者，應於十五日
    內，向處罰機關陳述意見，違反道路交通管理事件之處罰機
    關，得於適當地點設置陳述室，供違規行為人於裁決前，陳
    述被舉發之違規事實。道路交通管理處罰條例第八條第二項
    、第九條第一項、違反道路交通管理事件統一裁罰基準及處
    理細則第三十七條分別定有明文，其所指之陳述意見之時點
    為「裁決前」，本件原處分機關於九十三年七月十四日為裁
    決，並於同日送達於抗告人，有裁決書及掛號郵件收件回執
    單影本在卷可憑，則抗告人於「裁決後」之九十三年八月三
    日向原處分機關提出陳情書（申訴）表示不服（不論抗告人
    係用陳情或異議或申訴之語句，或未依司法狀紙之格式為之
    ─此為可補正之事項），是否即對原裁決書不服所為之意思
    表示，如其於接到裁決書之翌日起二十日內為之，其聲明異
    議之期間是否逾期，即非無研求餘地，又按受處分人，不服
    第八條主管機關所為之處罰，得於接到裁決書之翌日起二十
    日內，向管轄地方法院聲明異議，道路交通管理處罰條例第
    八十七條第一項定有明文，又依該條項聲明異議之期間，自
    裁決送達之翌日起算，並得依法扣除在途期間及聲請回復原
    狀及提出於原處分機關為之，道路交通案件處理辦法第十二
    條、第十三條亦定有明文，再違反道路交通管理事件，受處
    分人不服處罰，依法聲明異議者，處罰機關應於接受異議書
    狀五日內，製作不服違反道路交通管理事件裁決聲明異議移
    法院審理，違反道路交通管理事件統一裁罰基準及處理細則
    第五十九條亦著有明文，本件抗告人既於收受裁決後提出申
    訴於原處分機關表示不服，是否即符合上開法令規定之受處
    分人不服處罰，已依法聲明異議，而此際原處分機關將之當
    為裁決前之陳述處理，其未依上開細則第五十九條規定處理
    ，是否妥適適法，亦有待研求，況原處分機關之移送書之意
    見欄二、三亦分別載明異議人曾於九十三年七月十四日到案
    陳述不服舉發，本站爰依違反道路交通管理事件統一裁罰基
    準及處理細則第四十一條第四項規定，裁決如裁決書處罰主
    文。異議人復於九十三年八月二日（依陳情書上所載之申訴
    日期為九十三年八月三日）向本站提出陳情書，經宜蘭縣警
    察局羅東分局查證及本站函復如附件，異議人仍不服遂提起
    本件異議，有該移送書可憑，原處分機關載明之抗告人於收
    受裁決書後之九十三年八月三（二）日向原處分機關提出之
    陳情書是否即表示異議之意，應予以查明抗告人之本意，又
    宜蘭縣警察局羅東分局九十三年十月七日警羅交訴字第0930
    025030號函說明三載有「台端所請發還違規拼裝車，於法不
    合，欠難照辦，惟台端如再有異議請依道路交通管理處罰條
    例第八十七條之規定，向該管地方法院聲明異議」，有該函
    在卷可稽，抗告人於裁決後之申訴不服，原處分機關當為裁
    決前之陳述來處理，於裁決送達後異議期間已過，宜蘭縣警
    察局羅東分局始又以函通知如再有異議，依法提異議，抗告
    人依之再補狀，又以其已逾異議期間，置抗告人之權益定於
    原處分機關之處理情形，是否妥適均不無研求之餘地，原裁
    定就此未予斟酌，即認定抗告人之異議逾期，據以駁回異議
    ，尚有未洽。抗告人就其向原處分機關提出陳情書認已為異
    議執此抗告，尚非無理由，自應由本院將原裁定撤銷，發回
    原法院更為妥適之處理。
三、依道路交通管理處罰條例第89條，道路交通事件處理辦法第
    26條、刑事訴訟法第413條前段裁定如主文。
中　　華　　民　　國　　94　　年　　3 　　月　　2 　　日
                  交通法庭    審判長法  官  陳正雄
                                    法  官  黃金富
                                    法  官  許宗和
以上正本證明與原本無異。
不得再抗告。
                                    書記官  沈秀容
中　　華　　民　　國　　94　　年　　3 　　月　　2 　　日
